【裁判字號】    99,易,21
【裁判日期】    990428
【裁判案由】    家暴傷害
【裁判全文】
臺灣屏東地方法院刑事判決                99年度易字第21號
公  訴  人  臺灣屏東地方法院檢察署檢察官
被      告  甲○○
            乙○○
上  一  人
選任辯護人  張瓊文律師
上列被告等因傷害案件，經檢察官提起公訴（98年度偵字第7585
號），本院判決如下︰
    主  文
甲○○、乙○○共同傷害人之身體，共捌罪，各處有期徒刑月
，如易科罰金，均以新臺幣壹仟元折算壹日，各應執行處有期徒
刑壹年陸月，如易科罰金，均以新臺幣壹仟元折算壹日。
甲○○、乙○○其餘被訴部分無罪（即被訴於九十八年八月二十
日所為之二次傷害犯行）。
    事  實
一、甲○○係丙○○之配偶，並與乙○○同居在屏東縣潮州鎮○○路150 巷17弄2 號，渠等為家庭暴力防治法第3 條第1 、
    2 款所定之家庭成員。甲○○、乙○○因認丙○○平日反應
    太慢或不遂其意，竟共同基於傷害之犯意聯絡，分別於如附
    表所示之時間，在渠等所居住位於屏東縣潮州鎮○○路150
    巷17弄2 號之住處，以如附表所示之方式共同傷害丙○○，
    致丙○○受有齒髓炎、右嘴嘴唇、右臉下顎挫瘀傷腫脹、下
    腹部挫瘀傷18×8 公分、右上腹挫瘀傷5 ×3 公分、尾椎挫
    瘀傷9 ×5 公分、右手上臂挫瘀傷12×6 公分、左右小腿挫
    瘀傷、全身多處陳舊性傷口及疤痕、左肩陳舊性疤痕、左下
    腹血腫、背臂多處陳舊性疤痕、雙手血腫及雙腳腫、雙前臂
    多處陳舊性疤痕、右側陰唇裂傷等傷害。
二、案經丙○○訴由屏東縣政府警察局潮州分局報請臺灣屏東地
    方法院檢察署檢察官偵查起訴。
    理  由
壹、證據能力部分：
一、按被告以外之人於偵查中向檢察官所為之陳述，除顯有不可
    信之情況外，得為證據，刑事訴訟法第159 條之1 第2 項定
    有明文，本件證人丙○○於偵查中經具結後向檢察官所為之
    陳述，對被告甲○○、乙○○而言雖屬傳聞證據，惟現階段
    刑事訴訟法規定，檢察官代表國家偵查犯罪、實施公訴，依
    法有訊問被告、證人及鑑定人之權，實務運作時，檢察官於
    偵查中向被告以外之人所取得之陳述，原則上均能遵守法律
    規定，不致違法取供，其可信度極高，且被告甲○○、乙○○並未提出有何顯不可信之情形，是證人丙○○於偵查中經
    具結之證言，自得為證據。又證人丙○○於司法警察調查時
    之陳述，其性質對被告甲○○、乙○○而言屬傳聞證據，且
    查無符合刑事訴訟法第159 條之1 至之4 之情形，而被告乙○○之辯護人於準備程序中陳明不同意上開陳述作為認定被
    告犯罪之證據，是證人丙○○於司法警察調查時之陳述不得
    作為證據，然仍得以此用來爭執證人丙○○於偵查中陳述之
    證明力。
二、次按傳聞法則之重要理論依據，在於傳聞證據未經當事人之
    反對詰問予以核實，乃予排斥，惟若當事人已放棄對原供述
    人之反對詰問權，於法院審判時表明同意該等傳聞證據可作
    為證據，基於證據資料愈豐富，愈有助於真實發現之理念，
    並貫徹刑事訴訟法修法加重當事人進行主義之精神，確認當
    事人對於證據能力有處分權之制度，傳聞證據經當事人同意
    作為證據，法院認為適當者，亦得為證據。本件檢察官、被
    告甲○○、乙○○、辯護人等均於本院準備程序時已表示對
    於除上所述之其餘全案卷證所存證據（含供述及非供述證據
    ）均同意有證據能力，本院復斟酌該等證據並非非法取得，
    亦無證明力明顯過低之情形，以之作為證據，應屬適當，是
    依刑法訴訟法第159 條之5 第1 項規定，應認該等證據均得
    採為證據。
貳、有罪部分：
一、訊據被告甲○○、乙○○均矢口否認有為上開傷害犯行，被
    告甲○○辯稱：伊沒有打告訴人；被告乙○○辯稱：伊於98
    年8 月18、19日有和告訴人吵架，有拿水管打她云云，經查
    ，上揭事實業據證人即告訴人丙○○於偵查中結證稱：甲○○、乙○○從2 年前（即96年起）開始傷害伊，之前是陸陸
    續續，這2 年比較嚴重，尤其是今年更嚴重，乙○○會用電
    線打伊全身，她們2 人還會用尖嘴鉗夾伊的肉，甲○○用電
    線以膠帶綁成1 個棒狀打伊，乙○○用不求人打伊，（98年
    ）8 月19日甲○○拿棒狀電線棒在通潮路家裡打伊，大概是
    19日凌晨打伊腳及背部，是因為他們問伊話，伊回太慢或不
    滿意就打，19日凌晨時乙○○也在場，也有打伊，也是1 個
    打完接1 個，19日晚上8 點他們2 人在家裡，乙○○拿電線
    打伊，甲○○在旁邊看，當時他們問伊有無接到新的客戶，
    伊沒收入就沒錢給他們，當時是乙○○打伊的腳跟臉，（98
    年）8 月18日大約凌晨1-2 點，2 人都在場打伊，是乙○○
    先打，打完再換甲○○，乙○○用電線，甲○○用電線棒，
    也是因為伊說話他們不滿意就打，18日是打伊的腳跟背部，
    他打伊伊會躲，所以伊的手、臉、腳、背部都被打到，17日
    凌晨約1-2 點，2 人都有打伊，是乙○○先用電線打，再換
    甲○○，他們打伊背部、臉、腳，16日有打伊，那天是禮拜
    日約晚上9-10點，2 人在場，那天好像是乙○○先用電線打
    伊的腳跟臉，甲○○用電線棒打伊的下體，伊的下體才流血
    ，後來一直拖到25日才去奇美醫院就醫，所以伊對16日特別
    有印象，因出血特別多，15日也有打伊，方法都一樣，2 人
    都在，時間在15日凌晨1-2 點打伊，16日凌晨也有，16日有
    2 次，凌晨1-2 點是2 人在場，也是同樣方式打伊，4 月27
    日的牙醫傷單是他們打伊臉，是之前打的，伊拖了好久才去
    （就醫），該傷應該是在3 月時造成的，當時他們在家，甲○○用拳頭打伊的臉，乙○○用電線打伊的臉，伊現在的手
    及臉變形是長期暴力的影響造成等語（見偵卷第6 、7 頁）
    ，核與其於本院審理時結證稱：伊身上的傷是被打造成的，
    被告2 人都有動手，伊去驗過2 次傷，1 次在民生醫院，1
    次在奇美醫院，伊到奇美醫院時下體有出血的現象，醫生才
    叫伊再驗一次婦科，伊不敢離開被告，因為被告告訴伊如果
    離開那裡，伊家會因此造成不幸，傷還沒有好就又有新傷，
    被告2 人都有打伊巴掌，造成牙齒受傷，陰唇撕裂傷是用電
    線包起來打，伊當時只有穿內褲，98年8 月21日驗傷時，手
    腳有出血性傷口，但是大多數都是陳舊性疤痕，背、臀部有
    瘀血，98年8 月25日就醫時是因為當時下體有流血，但是伊
    之前沒有想到要就醫，想說自己會好，結果持續了1 個多星
    期，伊才跟奇美的醫師說等語（見本院卷第58、59頁）相符
    ，並有阮馨慧牙醫診所診斷證明書、高雄市立民生醫院受理
    家庭暴力事件驗傷診斷書、奇美醫院受理家庭暴力事件驗傷
    診斷證明書各1 紙、告訴人受傷照片17張等在卷足憑，依上
    開診斷證明書及照片所示，告訴人身體有多處難以癒合之陳
    舊性疤痕，該等疤痕遍佈全身，且均屬小面積之疤痕，顯見
    告訴人確曾長期受有家庭暴力，足認告訴人之指述應與事實
    相符而可採信，被告甲○○、乙○○所辯均不足採，本件事
    證明確，被告甲○○、乙○○之犯行均堪認定。
二、核被告甲○○、乙○○所為，均係犯刑法第277 條第1 項之
    傷害罪，又告訴人丙○○與被告甲○○係配偶，並與被告乙○○同居，渠等為家庭暴力防治法第3 條第1 、2 款所定之
    家庭成員，故本件被告甲○○、乙○○所為之傷害犯行亦屬
    家庭暴力防治法第2 條第2 項之家庭暴力罪，惟該法就此並
    無刑罰規定，仍應依刑法之傷害罪論罪科刑，併此敘明。被
    告甲○○、乙○○就所為傷害犯行間，互有犯意聯絡及行為
    分擔，應論以共同正犯。被告甲○○、乙○○先後所為8 次
    傷害犯行，均犯意各別，行為互殊，皆可獨立評價，均應予
    分論併罰。爰審酌被告甲○○、乙○○竟長期對告訴人暴力
    相向，造成告訴人身心嚴重受創，且均否認犯行之犯後態度
    ，及渠2 人犯罪之目的、手段等一切情狀，分別量處如主文
    所示之刑，並均諭知易科罰金之折算標準，併定其應執行之
    刑，又被告甲○○、乙○○為如附表編號2~8 所示之犯行時
    ，刑法第41條第2 項業經司法院大法官釋字第662 號解釋宣
    告失其效力，爰參酌司法院大法官釋字第366 號、第662 號
    解釋意旨，諭知定被告甲○○、乙○○應執行刑後易科罰金
    之折算標準，以資懲儆。
、無罪部分：
一、公訴意旨另略以：被告甲○○、乙○○共同基於傷害之犯意
    ，於98年8 月20日凌晨1 時許，在屏東縣潮州鎮○○路150
    巷17弄2 號，共同傷害丙○○，被告乙○○另於同日11時許
    ，在上址，傷害丙○○，因認被告甲○○、乙○○此部分亦
    涉犯刑法第277 條第1 項之傷害罪嫌云云。
二、按犯罪事實應依證據認定之，無證據不得認定犯罪事實；又
    不能證明被告犯罪者，應諭知無罪之判決，刑事訴訟法第15
    4 條第2 項、第301 條第1 項分別定有明文。次按事實之認
    定，應憑證據，如未能發現相當證據，或證據不足以證明，
    自不能以推測或擬制之方法，以為裁判之基礎；又認定犯罪
    事實所憑之證據，雖不以直接證據為限，間接證據亦包括在
    內，然而無論直接或間接證據，其為訴訟上之證明，須於通
    常一般之人不致有所懷疑，而得確信其為真實之程度者，始
    得據為有罪之認定；再認定不利於被告之事實，須依積極證
    據，苟積極證據不足為不利於被告事實之認定時，即應為有
    利於被告之認定，更不必有何有利之證據，最高法院著有40
    年台上字第86號判例、76年台上字第4986號判例及30年上字
    第816 號判例，可資參照。
三、訊據被告甲○○、乙○○堅決否認有為公訴意旨此部分所指
    之傷害犯行，而證人即告訴人丙○○雖於偵查中證稱被告甲○○、乙○○於98年8 月20日曾對其為傷害犯行云云（見偵
    卷第6 頁），惟證人丙○○於警詢時復證稱：伊最近一次遭
    甲○○、乙○○傷害是於98年8 月19日20時許等語（見警卷
    第5 頁反面），是證人丙○○就其於98年8 月20日是否曾遭
    被告甲○○、乙○○傷害之所述，前後已見矛盾，自難遽採
    為對被告甲○○、乙○○不利認定之依據，公訴意旨此部分
    所指自乏其據。此外，復查又無其他積極、確切之證據足以
    證明被告甲○○、乙○○涉有公訴意旨此部分所指之傷害犯
    行，要屬不能證明渠等犯罪，揆諸前揭說明，自應為無罪之
    諭知。
據上論斷，應依刑事訴訟法第299 條第1 項前段、第301 條，刑
法第28條、第277 條第1 項、第41條第1 項前段、第51條第5 款
，刑法施行法第1 條之1 ，判決如主文。
本案經檢察官任亭到庭執行職務。
中    華    民    國    99    年    4     月    28    日
                  刑事第五庭    法  官  林家聖
以上正本證明與原本無異。
如不服本判決應於收受判決後10日內向本院提出上訴書狀，並應
敘述具體理由；其未敘述上訴理由者，應於上訴期間屆滿後20日
內向本院補提理由書（均須按他造當事人之人數附繕本）「切勿
逕送上級法院」。
中    華    民    國    99    年    4     月    28    日
                                書記官  邱郁芸
附表：
 ┌──┬────┬──────┬──────────┐
 │編號│時  間  │  地    點  │   傷  害  方  式   │
 ├──┼────┼──────┼──────────┤
 │ 1  │98年3 月│屏東縣潮州鎮│甲○○徒手毆打丙○○│
 │    │間某日  │通潮路150 巷│臉部，乙○○持電線毆│
 │    │        │17弄2 號    │打丙○○臉部，致其受│
 │    │        │            │有齒髓炎之傷害。    │
 ├──┼────┼──────┼──────────┤
 │ 2  │98年8 月│同上        │乙○○先持電線毆打盧│
 │    │15日凌晨│            │美真，甲○○後持電線│
 │    │1 時許  │            │棒毆打丙○○。      │
 ├──┼────┼──────┼──────────┤
 │ 3  │98年8 月│同上        │乙○○先持電線毆打盧│
 │    │16日凌晨│            │美真，甲○○後持電線│
 │    │1 時許  │            │棒毆打丙○○。      │
 ├──┼────┼──────┼──────────┤
 │ 4  │98年8 月│同上        │乙○○先持電線毆打盧│
 │    │16日21時│            │美真腳部及臉部後，莊│
 │    │許      │            │炎坤後持電線棒毆打盧│
 │    │        │            │美真下體，致其受有下│
 │    │        │            │體陰唇撕裂傷使下體流│
 │    │        │            │血之傷害。          │
 ├──┼────┼──────┼──────────┤
 │ 5  │98年8 月│同上        │乙○○先持電線毆打盧│
 │    │17日凌晨│            │美真臉部、背部及腳部│
 │    │1 時許  │            │，甲○○後持電線棒毆│
 │    │        │            │打丙○○臉部、背部及│
 │    │        │            │腳部。              │
 ├──┼────┼──────┼──────────┤
 │ 6  │98年8 月│同上        │因丙○○說話不得莊炎│
 │    │18日凌晨│            │坤、乙○○之意，陳美│
 │    │1 時許  │            │雲先持電線毆打丙○○│
 │    │        │            │背部及腳部，甲○○後│
 │    │        │            │持電線棒毆打丙○○背│
 │    │        │            │部及腳部。          │
 ├──┼────┼──────┼──────────┤
 │ 7  │98年8 月│同上        │因丙○○回話反應太慢│
 │    │19日凌晨│            │及不得甲○○、乙○○│
 │    │1 時許  │            │之意，甲○○持電線棒│
 │    │        │            │毆打丙○○腳部及背部│
 │    │        │            │，乙○○接續持電線棒│
 │    │        │            │毆打丙○○。        │
 ├──┼────┼──────┼──────────┤
 │ 8  │98年8 月│同上        │因甲○○、乙○○不滿│
 │    │19日20時│            │意丙○○未接到新客戶│
 │    │許      │            │，無法增加收入，由陳│
 │    │        │            │美雲持電線毆打丙○○│
 │    │        │            │腳部及臉部，甲○○在│
 │    │        │            │旁觀看。            │
 └──┴────┴──────┴──────────┘
附錄本判決論罪科刑法條：
刑法第277 條第1 項
傷害人之身體或健康者，處3 年以下有期徒刑、拘役或1 千元以
下罰金。

司法院資訊處製作；財團法人民間司法改革基金會備份。
